臺灣臺中地方法院刑事判決
110年度交易字第495號
公  訴  人  臺灣臺中地方檢察署檢察官
被      告  張育彰


            李懿璋



上列被告因過失傷害案件，經檢察官提起公訴（109年度偵字第2
0355號、109年度偵字第32302號），本院判決如下：
    主    文
張育彰犯過失傷害罪，處拘役參拾日，如易科罰金，以新臺幣壹
仟元折算壹日。緩刑貳年，並應於緩刑期內接受受理執行之地方
檢察署所舉辦之法治教育參場次，緩刑期間付保護管束。
李懿璋犯過失傷害罪，處拘役伍拾日，如易科罰金，以新臺幣壹
仟元折算壹日。
    犯罪事實
一、李懿璋於民國109年4月26日晚間8時24分許，騎乘車牌號碼0
    00-0000號普通重型機車，沿臺中市南屯區永春東路由西往
    東方向行駛於外側車道，行至永春東路189號前時，本應注
    意行車速度應依速限規定，且應注意車前狀況，隨時採取必
    要之安全措施，而當時天候晴朗、夜間有照明、柏油路面乾
    燥、無缺陷及障礙物、視距良好，並無不能注意之情事，竟
    未充分注意車前狀況及依速限規定前進，貿然在速限為時速
    50公里之路段，以時速逾50公里之速度超速行駛於上開路段
    ；適行人張育彰本應注意行人穿越道路應走行人穿越道，不
    得在距離行人穿越道100公尺範圍內穿越道路，且在劃設分
    向限制線路段不得穿越道路，而依該永春東路路段中央之分
    向限制線（即雙黃線）及永春東路與永春東路202巷交岔路
    口之行人穿越道等標線均劃設清晰之情況，亦無不能注意之
    情事，竟於劃有分向限制線(即雙黃實線)不得穿越之該路段
    ，且距離永春東路與永春東路202巷交岔路口之行人穿越道
    僅約20至30公尺處，由南往北違規橫越永春東路，李懿璋見
    狀閃避不及，其所騎乘機車之前車頭遂在永春東路189號前
    由西往東方向之外側車道撞及張育彰之右側身體，張育彰因
    此倒地，並受有右側第四趾截斷性傷口、右側第五趾遠段趾
    骨骨折、右側小腿撕裂傷、右側小腿、足踝及足部擦挫傷、
    右手擦挫傷、左肘擦傷等傷害；李懿璋所騎乘機車輛撞及行
    人張育彰後，亦人車倒地，並受有下背部挫擦傷、左側肘部
    及前臂挫擦傷、雙側手部擦傷、雙側膝部擦傷等傷害。李懿
    璋、張育彰均於肇事後，在有犯罪偵查職權之機關或公務員
    知悉其犯罪前，向到場處理之警員坦承為肇事人，自首並接
    受裁判。
二、案經李懿璋、張育彰告訴及張育彰聲請臺中市南屯區調解委
    員會調解不成立後移送臺灣臺中地方檢察署偵查起訴。
    理    由
一、證據能力：
  ㈠按被告以外之人於審判外之陳述，雖不符刑事訴訟法第159條
    之1至第159條之4之規定，然經當事人於審判程序同意作為
    證據，法院審酌該言詞陳述作成時之情況，認為適當者，亦
    得為證據。刑事訴訟法第159條之5第1項定有明文。經查，
    檢察官、被告張育彰、李懿璋就本判決以下所引用被告以外
    之人於審判外之陳述，均同意有證據能力（見本院卷第91至
    92頁），本院審酌該等證據之取得過程並無瑕疵，以之作為
    證據係屬適當，認均有證據能力。
  ㈡次按傳聞法則乃對於被告以外之人於審判外之言詞或書面陳
    述而為之規範。本件判決以下引用之非供述證據，無刑事訴
    訟法第159條第1項規定傳聞法則之適用，經本院於審理時依
    法踐行調查證據程序，與本案待證事實具有自然之關聯性，
    且無證據證明係公務員違法取得之物，依法自得作為證據。
二、認定犯罪事實所憑證據及理由：
  ㈠上開犯罪事實，業據被告張育彰於警詢、偵查及本院準備程
    序及審理中坦承不諱（見第20355號偵卷第69至70頁、第169
    至171頁、本院卷第47頁、第92至93頁），另被告李懿璋亦
    於警詢、偵查及本院審理中自承在卷（見第20355號偵卷第1
    09至111頁、第169至171頁、本院卷第87至88頁、第92至93
    頁），並有證號查詢機車駕駛人查詢結果、GOOGLE街景圖、
    道路交通事故現場圖、道路交通事故調查報告表㈠、㈡、張育
    彰、李懿璋之道路交通事故談話紀錄表、臺中市政府警察局
    道路交通事故初步分析研判表、補充資料表、現場暨車損照
    片、臺中市政府警察局第四分局109 年11月11日函檢送之員
    警109年10月23日職務報告、臺中市政府警察局第四分局交
    通分隊109年10月23日公務電話紀錄表、監視器位置圖、監
    視器翻拍照片、富胖達股份有限公司109年11月24日函文、
    臺中市政府警察局第四分局110年2月23日函檢送之員警110
    年2月21日職務報告、GOOGLE街景圖及地圖資料（見第20355
    號偵卷第59頁、第61至65頁、第75至79頁、第81至87頁、第
    95至97頁、第99至103頁、第177至207頁、第187頁、第225
    至235頁），暨告訴人張育彰109年6月15日中山醫學大學附
    設醫院診斷證明書、109年6月18日中山醫學大學附設醫院診
    斷證明書、109年6月22日友仁醫院診斷證明書、109年6月22
    日伊思美整形診所診斷證明書、109年8月7日中山醫學大學
    附設醫院診斷證明書及告訴人李懿璋之109年4月27日中山醫
    學大學附設醫院診斷證明書等資料（見第20355號偵卷第23
    至29頁、第159頁）在卷可稽，足認被告二人上開任意性之
    自白，均與事實相符，堪以採信。
  ㈡按行車速度，依速限標誌或標線之規定，無速限標誌或標線
    者，應依下列規定：一、行車時速不得超過五十公里；又汽
    車行駛時，駕駛人應注意車前狀況，並隨時採取必要之安全
    措施。道路交通安全規則第93條第1項第1款前段、第94條第
    3項分別定有明文；另按行人穿越道路，應依下列規定：一
    、設有行人穿越道、人行天橋或人行地下道者，必須經由行
    人穿越道、人行天橋或人行地下道穿越，不得在其一百公尺
    範圍內穿越道路；三、在禁止穿越、劃有分向限制線路段，
    不得穿越道路。 道路交通安全規則第134條第1項第1款、第
    3款亦有明定。查：被告李懿璋為領有合格駕駛執照之人，
    有公路監理電子閘門證號查詢汽車駕駛人資料1份在卷可稽
    （見第20355號偵卷第59頁），自應注意及遵守上述道路交
    通安全之規定，另被告張育彰為智識正常之成年人，其對於
    上揭規定應知悉並確實遵守；又本案事故發生時天候晴朗、
    夜間有照明、柏油路面乾燥、無缺陷及障礙物、視距良好，
    且分向限制線（即雙黃實線）及行人穿越道等標線均劃設清
    晰，且告訴人張育彰穿越道路所在之位置距離行人穿越道僅
    約20至30公尺等情，有上開道路交通事故調查報告表㈠、現
    場照片、GOOGLE街景圖及地圖等資料在卷可參，是依當時客
    觀情狀，被告二人均顯無不能注意之情事，而被告李懿璋、
    張育彰二人除於偵查及本院審理時坦認本案之過失，已敘明
    於前外，參以被告李懿璋於本院陳稱：其騎過去時，才發現
    對方（即告訴人張育彰）違規穿越雙黃線，已來不及煞車，
    其有閃他，但還是一樣撞到他；其確實有以逾越時速50公里
    之速度，超速行駛等語（見本院卷第47、87頁），足證被告
    李懿璋於前開路段未依限速規定超速行駛，且未確實注意車
    前狀況，始未及煞車閃避告訴人張育彰，致其所騎乘機車之
    前車頭與告訴人張育彰之右側身體在上開地點發生碰撞而肇
    事，故被告李懿璋就本案車禍之發生自有過失；另被告張育
    彰亦疏未注意在其右側距離20至30公尺之永春東路及永春東
    路202巷交岔路口設有行人穿越道，仍貿然穿越劃設分向限
    制線（即雙黃實線）之永春東路，致其右側身體在上開地點
    與告訴人李懿璋之機車前車頭發生碰撞而肇事，堪認被告張
    育彰之行為，自有違反上開法規之過失。且就本案車禍之責
    任歸屬，經送請臺中市車輛行車事故鑑定委員會鑑定結果，
    亦認定：「一、行人張育彰，夜間於劃設分向限制線、同向
    2車道路段，不當跨線穿越道路，為肇事主因（未於100公尺
    範圍內行人穿越道穿越道路違反規定）。二、李懿璋駕駛普
    通重型機車，夜間逾越速限行駛，未注意車前狀況適採安全
    措施，為肇事次因。」有臺中市車輛行車事故鑑定委員會11
    0年8月31日中市車鑑字第1100005053號函檢附之臺中市車輛
    行車事故鑑定委員會鑑定意見書1份在卷可佐（見本院卷第6
    5至68頁），核與本院前揭認定相符，益證被告二人就本案
    交通事故確有過失至明。再者，告訴張育彰、李懿璋分別受
    有如犯罪事實欄所示之傷害情形，亦有告訴人張育彰、李懿
    璋前開診斷證明書在卷可查，足認定被告李懿璋、張育彰之
    過失與其等二人所受上開傷害間具有相當因果關係，亦堪認
    定。
  ㈢綜上，本案事證明確，被告二人犯行均堪以認定，應予依法
    論科。
三、論罪科刑：
  ㈠核被告張育彰、李懿璋所為，均係犯刑法第284 條前段之過
    失傷害罪。
  ㈡又被告二人於肇事後，於犯罪尚未被有偵查權之機關或公務
    員發覺前，均主動向至現場處理事故之警員坦承為肇事人，
    並接受裁判等情，有道路交通事故肇事人自首情形記錄表2
    份及臺中市政府警察局第四分局110年2月23日中市警四分偵
    字第1100006037號函檢送之員警職務報告在卷足憑（見第20
    355號偵卷第91、93、225、227頁），合於自首之要件，爰
    均依刑法第62條前段之規定減輕其刑。
  ㈢以行為人責任為基礎，審酌：⑴被告張育彰並無前科，有其臺
    灣高等法院被告前案紀錄表在卷可查，素行尚佳，其為圖一
    時方便，而未行走於行人穿越道上，貿然穿越設有分向限制
    線之道路，致發生本案交通事故，使告訴人李懿璋受有上開
    傷害，所為應予非難，另考量被告張育彰始終坦承犯行，且
    已當庭與告訴人李懿璋和解，並賠償其所受損害新臺幣（下
    同）2萬1千元等情，有本院審理筆錄在卷可稽（見本院卷第
    94頁），兼衡以其為本件事故之肇事主因、告訴人李懿璋所
    受傷勢及被告自身亦因本案事故受有傷害，以及被告於本院
    自陳之教育智識程度及家庭經濟狀況（見本院卷第93頁）等
    一切情狀，量處如主文第一項所示之刑，並諭知易科罰金之
    折算標準。⑵被告李懿璋並無前科，有臺灣高等法院被告前
    案紀錄表在卷可考，素行尚佳，惟因上開疏未遵守交通規則
    之過失行為，致生本件交通事故，造成告訴人張育彰因而受
    有如犯罪事實欄所示傷害之結果，所為實非可取，另考量被
    告李懿璋於犯後坦認犯行，且雖欲與告訴人張育彰和解，然
    因雙方就和解金額有所差距而未能成立和解（被告李懿璋欲
    賠償30萬元，告訴人張育彰希望其賠償45萬元），兼衡酌其
    為本件事故之肇事次因、告訴人張育彰所受傷勢程度非輕及
    被告自身亦因本案事故受有傷害，以及被告於本院自陳之教
    育智識程度及家庭經濟狀況（見本院卷第93頁）等一切情狀
    ，量處如主文第二項所示之刑，並諭知易科罰金之折算標準
    。
  ㈣緩刑之宣告：
　　查被告張育彰前未曾因故意犯罪而受有期徒刑以上刑之宣告
    ，有上開被告前案紀錄表1份在卷可稽，其因一時疏失致罹
    刑典，犯後坦承犯行，且已當庭與李懿璋和解並賠償損害（
    詳如前述），堪認確有悔意，信其經此偵審程序，應知所警
    惕而無再犯之虞，是本院認上開對被告張育彰宣告之刑，以
    暫不執行為適當，爰依刑法第74條第1項第1款規定，併予宣
    告緩刑2年，以啟自新。又為促使被告日後得以知曉遵守法
    治之觀念，本院認除前開緩刑宣告外，實有賦予被告一定負
    擔之必要，爰審酌其犯罪情節，依刑法第74條第2項第8款規
    定，諭知被告應於緩刑期內接受如主文所示之法治教育課程
    ；另依刑法第93條第1項第2款規定，宣告在緩刑期間付保護
    管束，俾能由觀護人予以適當督促，並培養正確法治觀念。
    至被告若違反上開應負擔之事項且情節重大，足認原宣告之
    緩刑難收其預期效果，而有執行刑罰之必要者，依刑法第75
    條之1第1項第4款規定，得撤銷緩刑宣告，執行宣告刑，併
    此敘明。
據上論斷，依刑事訴訟法第299條第1項，刑法第284條前段、第4
1條第1項前段、第62條前段、第74條第1項第1款、第2項第8款、
第93條第1項第2款，刑法施行法第1條之1第1項，逕以簡易判決
處刑如主文。
本案經檢察官尤開民提起公訴，檢察官黃芝瑋到庭執行職務。
中　　華　　民　　國　　110 　年　　11　　月　　22　　日
                  刑事第八庭    法  官  江文玉
以上正本證明與原本無異。
如不服本判決應於收受判決後20日內向本院提出上訴書狀，並應
敘述具體理由；其未敘述上訴理由者，應於上訴期間屆滿後20日
內向本院補提理由書（均須按他造當事人之人數附繕本）「切勿
逕送上級法院」。
                                書記官  黃珮華
中　　華　　民　　國　　110 　年　　11　　月　　22　　日
附錄論罪科刑法條
中華民國刑法第284條
因過失傷害人者，處1年以下有期徒刑、拘役或10萬元以下罰金
；致重傷者，處3年以下有期徒刑、拘役或30萬元以下罰金。